【裁判字號】    99,台上,6883
【裁判日期】    991104
【裁判案由】    重傷害
【裁判全文】
最高法院刑事判決            九十九年度台上字第六八八三號
上  訴  人  台灣高等法院高雄分院檢察署檢察官  
被      告  甲○○原名蔡文基.
上列上訴人因被告重傷害案件，不服台灣高等法院高雄分院中華
民國九十八年三月三十日第二審判決（九十八年度上訴字第二五
四號，起訴案號：台灣高雄地方法院檢察署九十六年度偵字第二
七０一五號），提起上訴，本院判決如下：
    主  文
上訴駁回。
    理  由
按刑事訴訟法第三百七十七條規定，上訴於第三審法院，非以判
決違背法令為理由，不得為之。是提起第三審上訴，應以原判決
違背法令為理由，係屬法定要件。如果上訴理由書狀並未依據卷
內訴訟資料，具體指摘原判決不適用何種法則或如何適用不當，
或所指摘原判決違法情事，顯與法律規定得為第三審上訴理由之
違法情形，不相適合時，均應認其上訴為違背法律上之程式，予
以駁回。本件原審經審理結果，認被告甲○○（原名蔡文基）於
民國九十六年七月八日四時晚間與友人乙○○（原名溫明達）、
李水龍等一同聚會飲酒作樂後，因不滿乙○○認其未付清應付帳
款離去，於折返後竟基於普通傷害犯意，與乙○○扭打，於扭打
過程中揮拳擊中乙○○臉部左側，使乙○○受有左眼球挫傷、左
眼結膜下出血，左眼前房積血、左眼玻璃體出血、左眼外傷性視
神經病變等傷害，經送醫治療後，左眼無光感、無法恢復，視力
符合萬國視標０．０二以下之殘障標準，受有左眼視能嚴重減損
之傷害致重傷犯行，事證明確，因而撤銷第一審所為科刑判決，
變更檢察官所引刑法第二百七十八條第一項使人受重傷罪之起訴
法條，依刑法第五十九條、第二百七十七條第二項規定，改判論
被告以傷害致重傷罪，處有期徒刑一年六月。已詳敘調查、取捨
證據之結果及憑以認定犯罪事實之心證理由，對於被告否認傷害
之供詞及其所辯各節認非可採，亦詳加指駁。從形式上觀察，原
判決並無足以影響判決結果之違法情形存在。檢察官上訴意旨以
：(一)、有無重傷害犯意，應審認者為被害人受傷部位、使用兇器
及行為當時具體情況以為判斷，原判決以：案發前被告與告訴人
素有交情，又係被告主動邀宴聚會；案發後，前往醫院探望等情
，推論案發時被告並無重傷害之犯意，所為判斷顯然違背論理法
則。(二)、臉部眼睛等係人體脆弱部位，如對之揮拳猛力重擊，極
可能因重擊之力道傷害眼球，易致生視覺機能完全喪失或嚴重減
損之危害，此為一般人所能預見，被告能預見，猶不顧而為之，
即有重傷害之故意。告訴人乙○○於偵查中證稱：「對方一進到
包廂他就動手打到我的左眼睛。」被告亦供稱：「我那時回去找
他理論，我有進去包廂我就用我的包包丟他。」證人李水龍證稱
：「他們在電話中已發生衝突，蔡某回來就對溫某丟包包，並有
衝上前打溫某……，溫某被帶到外面時，蔡某有拿冰筒丟向溫某
，但沒有丟到……」各等語（見偵查卷第十一至十二頁）。被告
在甚憤怒下返回包廂，朝告訴人丟擲包包，復出拳猛擊告訴人眼
部，於告訴人受傷被人帶出包廂之際，猶氣憤難消，再持冰筒丟
向告訴人。足見被告行為時，係在盛怒之情境下，且係朝告訴人
之要害眼部出拳，致告訴人受有左眼球挫傷、左眼結膜下出血之
傷害，目前左眼無光感、無法恢復，由此觀之，被告行為時主觀
上有重傷害之犯意。原判決論被告僅具普通傷害之犯意，即有失
衡等語。惟按：傷害所用之兇器及被害人受傷之部位，有時雖可
藉為認定有無重傷故意之心證參考，但究非絕對之標準；重傷及
傷害致重傷罪之區別，仍應以行為人著手加害當時，有無致人於
重傷之故意為斷。本件原判決綜合被告於偵、審中否認有重傷害
之故意，供稱：伊不是一進包廂，就往告訴人臉部攻擊等語（見
偵查卷第六頁、一審卷第四十頁），並參酌證人李水龍於偵、審
中證稱：結帳時因為伊等金額不足，伊與告訴人打電話要求被告
回來處理餘款，告訴人與被告在電話中發生口角，之後被告折返
，進入包廂就先對告訴人丟包包，並衝上前打告訴人，兩人就扭
打在一起，後來雙方被服務人員架開等詞，及證人即告訴人乙○
○於偵、審中指陳：因結帳問題，伊以行動電話叫被告回包廂，
被告回到包廂後，先用其包包丟伊，並衝上前毆打伊，被告揮拳
打中伊左眼後，伊因痛昏過去，即無印象，後來發現被告將伊壓
在沙發上，嗣經人拉開，伊到門口時，才發現一個眼睛流血且看
不清楚等行為時之具體情況，敘明被告係於與告訴人扭打過程中
揮拳擊中告訴人，並非初始即朝告訴人之眼睛部位揮擊，暨被告
與告訴人間平日素有交情，當日係被告主動邀宴，於知悉告訴人
受傷後旋即前往探視，此外，並無其他積極之證據足以證明被告
有使告訴人受重傷之犯意，因認被告應僅具普通傷害之犯意，而
傷害告訴人致告訴人受重傷。經核原判決並非單憑被告與告訴人
之交情、被告係主動邀宴、事後前往醫院探望，以為論斷；且其
採證認事職權之行使，亦無違背論理等證據法則，上訴意旨未依
卷內證據資料執以指摘，難認已符合首揭法定之第三審上訴要件
，其上訴違背法律上之程式，應予駁回。
據上論結，應依刑事訴訟法第三百九十五條前段，判決如主文。
中    華    民    國  九十九  年   十一   月    四    日
                      最高法院刑事第九庭
                          審判長法官  邵  燕  玲  
                                法官  李  伯  道  
                                法官  孫  增  同  
                                法官  施  俊  堯  
                                法官  李  嘉  興  
本件正本證明與原本無異
                                      書  記  官  
中    華    民    國  九十九  年   十一   月    九    日
                                                      Ｅ

司法院資訊處製作；財團法人民間司法改革基金會備份。
